【裁判字號】    97,交易,91
【裁判日期】    970715
【裁判案由】    公共危險
【裁判全文】
臺灣嘉義地方法院刑事判決              97年度交易字第91號
公  訴  人  臺灣嘉義地方法院檢察署檢察官
被      告  甲○○
上列被告因公共危險案件，經檢察官提起公訴（97年度偵字第
831號），本院判決如下：
    主  文
甲○○犯不能安全駕駛動力交通工具罪，累犯，處有期徒刑捌月
。
    事  實
一、甲○○曾因酒後駕車之公共危險案件，經本院於民國九十五
    年三月二十八日，以九十五年度交簡上字第九號判決判處有
    期徒刑六月，如易科罰金，以銀元三百元折算一日確定，於
    九十五年十二月十五日縮刑期滿執行完畢，詎仍不知悔改，
    於九十七年一月二十六日上午十時許，在嘉義縣竹崎鄉不詳
    地點，飲用藥酒一瓶後，已達不能安全駕駛動力交通工具之
    程度，竟於同日中午十二時四十分許，在嘉義縣竹崎鄉○○
    ○○○道十六點八公里處，駕駛其子陳俊鋒所有之車牌號碼
    ＧＴ－８２８９號自用小客貨車欲行上路，然因酒後影響其
    駕駛能力，不慎數次後退，撞擊停放後方，林鋅城所有之車
    牌號碼７８１９－ＳＲ號自用小客車後方保險桿致凹陷毀損
    （毀損部分未據告訴），經林鋅城拍打甲○○駕駛之自小客
    貨車車門，甲○○始停止駕駛行為。嗣經警員徐進楠到場處
    理，於同日下午一時十八分許，以呼氣酒精測試儀器測得甲
    ○○之呼氣酒精濃度為每公升零點四七毫克，查悉上情。
二、案經嘉義縣警察局竹崎分局報告臺灣嘉義地方法院檢察署檢
    察官偵查起訴。
    理  由
壹、程序事項
一、按被告以外之人於審判外之言詞或書面陳述，除法律有規定
    者外，不得作為證據；而於偵查中向檢察官所為之陳述，除
    顯有不可信之情況者外，得為證據，刑事訴訟法第一百五十
    九條第一項、第一百五十九條之一第二項分別定有明文。本
    案證人林鋅城於偵查中經具結所為證言，固屬被告以外之人
    於審判外之言詞陳述，惟係於自由意志下所為陳述，並經具
    結，自無顯不可信之情形，依刑事訴訟法第一百五十九條之
    一第二項規定，自應有證據能力。
二、另被告以外之人於審判外之陳述，雖不符前四條（即刑事訴
    訟法第一百五十九條之一至之四）之規定，而經當事人於審
    判程序同意作為證據，法院審酌該言詞陳述或書面陳述作成
    時之情況，認為適當者，亦得為證據。當事人、代理人或辯
    護人於法院調查證據時，知有第一百五十九條第一項不得為
    證據之情形，而未於言詞辯論終結前聲明異議者，視為有前
    項之同意，此觀刑事訴訟法第一百五十九條之五規定甚明。
    本件公訴檢察官及被告於本院準備程序及審理時對於證人林
    鋅城於警詢及偵查中檢察事務官詢問、證人徐進楠於偵查中
    檢察事務官詢問之證述暨其他相關具傳聞性質之證據資料（
    詳如下述）等證據能力，均表示同意作為本案之證據，且迄
    於言詞辯論終結前亦未聲明異議。本院審酌前揭證人之陳述
    及證據資料作成時之情況，核無違法取證或其他瑕疵，認為
    以之作為證據為適當，自得作為證據。
貳、實體事項
一、訊據被告甲○○，固坦承有於前揭時、地，飲用藥酒一瓶等
    情，然矢口否認有何酒後駕車犯行，辯稱：並未駕駛，係坐
    在車上躲雨云云。惟查：
(一)前揭犯罪事實，業據證人林鋅城迭次於警詢、偵查中檢察事
    務官詢問及檢察官訊問時具結、證人徐進楠於偵查中檢察事
    務官詢問證述甚詳（見警卷第四至五頁；九十七年度交查字
    第四九五號卷，下稱交查卷，第五、六頁；九十七年度偵字
    第八三一號卷，下稱偵卷，第五十一、五十二頁），復有竹
    崎分局Ａ３類道路交通事故調查報告表、道路交通事故現場
    圖、道路交通事故調查報告表（一）、（二）、刑法第一百
    八十五條之三案件測試觀察紀錄表、現場照片六張、車號查
    詢汽車車籍資料等件在卷可稽（見警卷第八至十二、十七至
    十九頁；偵卷第五十六、六十八頁），又員警徐進楠接獲報
    案後至現場處理，於同日下午一時十八分許，以呼氣酒精測
    試儀器測得被告之呼氣酒精濃度為每公升零點四七毫克，此
    亦有道路交通事故當事人酒精測定紀錄表、嘉義縣警察局舉
    發違反道路交通管理事件通知單各一紙存卷為佐（見警卷第
    七、十三頁），被告確有飲用酒類並經警測試呼氣酒精濃度
    為每公升零點四七毫克一節，堪先予認定。
(二)又證人林鋅城於警詢及偵查中均證稱：當時停好車準備下車
    ，感覺車子往前動二次，遂下車查看，被告駕車想往前駛離
    ，但因係上坡，均熄火後往後滑行，有拍被告駕駛車輛之後
    車門及駕駛座車門數次，未獲置理，被告猶仍發動想駛離，
    又因熄火往後滑行，再撞擊三、四次後，打開被告駕駛座車
    門，告知撞到，即報警處理，貨車上僅被告一人，有聞到被
    告身上之酒味，當時其衣衫不整，褲子拉鍊未拉上等語，另
    證人即警員徐進楠亦證陳：到現場處理時被告說話語無倫次
    ，走路腳步不穩，一直敘述之前酒駕被警方取締等事，在派
    出所有看到被告褲子拉鍊未拉上等語，輔以被告與證人林鋅
    城素不相識，徐進楠則為司職查緝犯罪之警務人員，該二人
    應無誣指被告而自陷偽證罪重罪之理，況林鋅城之前揭車輛
    因遭被告發動自小客貨車時撞擊保險桿致凹陷受有損害，被
    告旋於同日在嘉義縣警察局竹崎分局中和派出所與林鋅城達
    成賠償和解，並給付新臺幣（下同）一千三百元之賠償金，
    此有和解書一份在卷可憑（見警卷第十四頁），復參以被告
    自承每月收入一、二萬元等情（見本院卷第四十一頁），衡
    諸常理，被告收入並非穩定，亦非優渥，若未駕車致撞擊林
    鋅城之車輛，何需在當日即與林鋅城達成賠償之和解，並當
    場給付賠償金一千三百元？益徵前揭證人證述被告確有於酒
    後駕駛其自小客貨車乙節，應堪採信。再者，被告於警詢先
    辯稱：並未喝酒，亦未開車肇事云云（見警卷第二頁），於
    偵查中改辯解：兒子陳俊鋒開車載伊至該處，案發時其在附
    近玩云云（見偵卷第六頁），然陳俊鋒所使用之門號000
    0000000號行動電話於前揭案發當時，依通聯紀錄顯
    示發話基地台係在臺中縣，此有和信電訊股份有限公司回覆
    、雙向通聯紀錄等件在卷可證（見偵卷第三十七至四十七頁
    ），輔以林鋅城證述僅見被告一人在貨車上及迄至派出所和
    解時均未見陳俊鋒在場等情，堪認陳俊鋒於本案發生時並未
    在場，被告所辯，顯失憑據，難以信服。至於被告再改稱：
    當天開車至奮起湖擺攤，因天氣冷才喝藥酒，又因下雨在車
    上躲雨云云（見偵卷第五十九頁），被告所執辯詞反覆不一
    ，又與事實不符，更徵無非係為脫免罪責，要無可採。
(三)按體內酒精含量由開始飲酒百分之零，依飲酒量漸漸累積，
    在完成飲酒時體內之酒精含量最高，隨後依代謝率逐漸代謝
    ，至於體內酒精含量倒推計算代謝率，依據內政部警政署刑
    事警察局法醫室之酒精濃度排除率推算方式，人體每小時平
    均代謝率為吹氣值每小時為每公升零點零六二八毫克，本件
    被告酒後駕車之肇事時間為九十七年一月二十六日中午十二
    時四十分許，而於同日下午一時十八分許始進行酒測，測得
    其呼氣酒精濃度值為每公升零點四七毫克，依前揭代謝率計
    算後，被告於肇事時之呼氣酒精濃度約為每公升零點五一毫
    克〔計算式：0.47+0.0628x（38/60）＝0.5097≒0.51〕，
    另酒精對於個人之影響，因體質相異有別，非可一概而論，
    實務上，法務部曾參考德國、美國之認定標準，以呼氣酒精
    濃度達每公升零點五五毫克以上，為認定是否已達不能安全
    駕駛之基準，此有該部八十八年五月十八日法八十八檢字第
    ００１６６９號函附卷為按（見偵卷第六十六頁），惟上開
    見解係以該標準以上肇事率為一般正常人之十倍為憑據，即
    為統計之平均值，然於具體個案，仍應輔以其他客觀事實，
    例如是否尚有因其他因素介入、個人體質、是否已致交通事
    故及其程度等情，綜合相關證據判斷是否已達不能安全駕駛
    ，即前揭呼氣酒精濃度達每公升零點五五毫克之標準，並非
    單一絕對之標準，要屬無疑。是以，行為人是否已因服用酒
    類，而達不能安全駕駛動力交通工具之程度，仍應由事實審
    法院就行為人於行為時之一切主客觀情狀綜合判斷，而為具
    體之認定。本案被告於酒後駕車，已無法掌握駕駛行為，欲
    發動車輛向前卻倒退，致撞擊停放後方之車輛一節，已據證
    人林鋅城證述甚詳，且林鋅城旋報警處理，經警至現場，亦
    發覺被告有飲酒致表達不清等情，均如前述，足見被告確已
    因飲酒，影響其正常駕駛及掌控能力，而達不能安全駕駛動
    力交通工具之程度猶仍駕駛其自小客貨車，至為灼然。
(四)綜上，被告辯稱並無駕駛行為等情，均為飾卸之詞，難以採
    信，本件事證明確，其犯行堪予認定，應予依法論科。
二、論罪科刑
(一)按刑法第一百八十五條之三所稱服用酒類或其他相類之物，
    不能安全駕駛動力交通工具之公共危險罪，係屬抽象危險犯
    之規定，此種抽象危險係伴隨服用酒類或其他相類之物過量
    之行為而當然成立，即客觀上有此種行為出現，危險即視為
    存在，至於有無肇事之具體結果，均不影響公共危險罪責之
    成立。核被告所為，係犯刑法第一百八十五條之三之服用酒
    類，不能安全駕駛動力交通工具而駕駛罪。又被告前因公共
    危險案件，經本院於九十五年三月二十八日，以九十五年度
    交簡上字第九號判決判處有期徒刑六月，如易科罰金，以銀
    元三百元折算一日確定，九十五年十二月十五日縮刑期滿執
    行完畢，有臺灣高等法院被告前案紀錄表一份在卷為佐，其
    於受徒刑之執行完畢，五年以內故意再犯本件有期徒刑以上
    之罪，為累犯，應依刑法第四十七條第一項規定，加重其刑
    。
(二)爰審酌被告國小畢業之智識程度，前於九十三年起，除上揭
    構成累犯之酒後駕車案件外，另經本院分別判處拘役四十日
    及有期徒刑三月，並均諭知如易科罰金，以銀元三百元折算
    一日確定，各執行完畢在案，有上開前案紀錄表附卷足憑，
    其對於飲用酒類後不得駕駛車輛一節，應知之甚稔，更應謹
    誡在心，竟仍再犯本案，益徵其未記取前數次之刑罰制裁教
    訓，迭次無視於其他用路人可能遭受之生命、身體威脅，僅
    圖一己之便，酒後率意駕車，對於道路公共安全已生顯著之
    危險，甚屬可責，兼衡其犯後否認之態度、本案造成他人車
    輛損壞，未致他人傷害等公共危險程度，自承從事農業種植
    、家中有妻子、兒女之家庭狀況暨公訴檢察官量刑之意見等
    一切情狀，量處如主文所示之刑，以示懲儆。
據上論斷，應依刑事訴訟法第二百九十九條第一項前段，刑法第
一百八十五條之三、第四十七條第一項，刑法施行法第一條之一
第一項、第二項但書，判決如主文。
本案經檢察官古富祺到庭執行職務
中    華    民    國    97    年     7    月    15    日
                  交通法庭審判長法  官  沈福財
                                法  官  陳正昇
                                法  官  林青怡
上列正本證明與原本無異。
如不服本判決，應於判決送達後十日內向本院提出上訴狀，上訴
書狀依法應敘述具體理由，如未敘述具體理由者，應於上訴期間
屆滿後二十日內補提理由書於本院（均應附繕本）。告訴人或被
害人如對於本判決不服者，應具備理由請求檢察官上訴，其上訴
期間之計算係以檢察官收受判決正本之日期為準。
中    華    民    國    97    年     7    月    15    日
                                書記官  李佳惠
附錄本判決論罪之法條
刑法第185條之3
服用毒品、麻醉藥品、酒類或其他相類之物，不能安全駕駛動力
交通工具而駕駛者，處一年以下有期徒刑、拘役或科或併科十五
萬元以下罰金。


司法院資訊處製作；財團法人民間司法改革基金會備份。
